【裁判字號】    98,消債抗,292
【裁判日期】    980924
【裁判案由】    更生事件
【裁判全文】
臺灣板橋地方法院民事裁定           98年度消債抗字第292號
抗  告  人  甲○○
上列抗告人因消費者債務清理條例事件，聲請更生及保全處分，
對於中華民國98年7月30日本院98年度消債更字第490號裁定提起
抗告，本院裁定如下：
    主  文
抗告駁回。
抗告程序費用新臺幣壹仟元由抗告人負擔。
    理  由
一、本件抗告人於原審聲請意旨略以：伊目前資產總價值為新臺
    幣（下同）355萬6,805元，債務總金額為419萬0,688元，有
    不能清償債務之虞，消費者債務清理條例施行前，曾於民國
    95年間與安泰商業銀行股份有限公司（下稱安泰銀行）達成
    分期還款協議，即自95年10月起，分240期，利率 4%，每月
    清償2萬0,345元，惟抗告人任職於皇都飯店有限公司原本每
    月可得3萬2,616元（詳原審卷第11頁），嗣因減薪致無法履
    行95年協議還款而毀諾，係有不可歸責於己，致履行顯有重
    大困難之情形（詳原審卷第 6頁），爰依消費者債務清理條
    例之規定，聲請更生云云。嗣經原審以不符消費者債務清理
    條例第 3條「不能清償債務或有不能清償之虞」之要件，且
    該欠缺亦屬無從補正為由，而駁回抗告人之聲請。抗告人不
    服，提起抗告，抗告意旨略以：(一)抗告人名下所有之資產，
    除坐落於門牌號碼為臺北縣新莊市○○街37巷13號 3樓建物
    及土地為夫妻自行購買外，其餘之土地均係父親去世後所遺
    留下來的財產，該部分均屬持分且都是田地，債權人不可能
    會要田地，因此欲變賣成現金之機會根本就是不可能，再者
    ，其所居住之房屋尚有貸款要繳，每月應繳約1萬3,000元，
    即使將房屋賣出，抗告人全家仍是要在外租屋，因此所生之
    租金與原房貸間之數額並沒有不同。(二)聲請更生前，抗告人
    與最大債權銀行進行協商，其協商條件為每月清償2萬5,000
    元，而抗告人全家總收入約6萬0,500元（包括抗告人每月收
    入約2萬2,500元、配偶打零工每月約1萬5,000元、長子每月
    收入約2萬3,000元），是依臺灣省內政部公告之98年度每人
    每月最低生活費 9,829元計算，全家總收入扣除生活支出後
    僅餘 2萬1,184元（計算式：60,500－9,829*4＝21,184），
    不足以清償債權銀行之還款條件，因此才協商不成立等語。
    並聲明：廢棄原裁定；抗告費用由債務人負擔。
二、按債務人不能清償債務或有不能清償之虞者，得依本條例所
    定更生或清算程序，清理其債務。又聲請更生或清算不合程
    式或不備其他要件者，法院應以裁定駁回之，但其情形可以
    補正者，法院應定期間先命補正，消費者債務清理條例第 3
    條、第 8條分別定有明文。至債務人是否具備「不能清償債
    務或有不能清償之虞」，則須衡酌其財產、信用、勞力等具
    生產效能之實力與其債務間，是否顯逾其所能負荷？以致可
    預見其為常態且繼續的不能清償債務之狀態而言。
三、經查，抗告人名下有坐落於臺北縣新莊市○○段1056地號、
    權利範圍 4分之1土地暨其上同段492建號即門牌號碼為臺北
    縣新莊市○○街37巷13號 3樓建物，另有坐落臺北縣鶯歌鎮
    ○○段三界公坑小段51地號、權利範圍6分之1土地及田賦 9
    筆等資產，此有其提出之財產及收入狀況說明書、財政部臺
    北市國稅局財產歸屬資料清單、臺北市中山地政事務所土地
    暨建物登記第二類謄本附卷可稽（以上，詳原審卷第 8頁、
    第26頁、第31 -42頁），而其坐落於臺北縣新莊市之不動產
    ，經本院民事執行處送請鑑價結果：土地價格256萬1,328元
    、建物價格120萬1,024元，合計價額為376萬2,352元，有本
    院98年6月23日板院輔98司執公字第28929號函影本（詳參原
    審卷第63 -64頁）存卷足憑。而聲請人其餘坐落臺北縣鶯歌
    鎮等10筆不動產，其公告現值合計亦有212萬9,615元，則以
    抗告人現有之資產總價值計達589萬1,967元（計算式：3,76
    2,352 +2,129,615=5,891,967），是由形式上觀之，抗告人
    之資產即大於負債，自難認其有何不能清償債務之情節，況
    抗告人除前述不動產外，尚有固定薪資收入可供支應，且 2
    名子女皆已成年，可為其分攤家計，是核認抗告人應無所稱
    不能清償債務或有不能清償債務之虞。
四、綜上所述，抗告人之抗告理由，並無可採。從而原審裁定駁
    回抗告人更生之聲請，並無違誤。抗告意旨指摘原裁定不當
    ，求予廢棄原裁定為無理由，應予駁回。
五、據上論結，本件抗告為無理由，爰依消費者債務清理條例第
    11條第2項、第15條、民事訴訟法第495條之1第1項、第 449
    條第1項、第95條、第78條，裁定如主文。
中    華    民    國    98    年     9    月    24    日
                  民事第三庭  審判長法  官  朱耀平
                                    法  官  徐玉玲
                                    法  官  何君豪
上為正本係照原本作成。
本件不得再抗告。
中    華    民    國    98    年     9    月    24    日
                                    書記官  黃琴茜


司法院資訊處製作；財團法人民間司法改革基金會備份。
